臺灣桃園地方法院刑事判決　　　　　　　　　　　　　九十一年度易字第四七六號
　　公　訴　人　臺灣桃園地方法院檢察署檢察官
　　被　　　告　丙○○
右列被告因偽造文書案件，經檢察官提起公訴（九十一年年度偵字第二七一六號），
本院判決如左︰
    主  文
丙○○共同行使偽造私文書，足生損害於公眾及他人，處有期徒刑參月，如易科罰金
以參佰元折算壹日，緩刑參年。
        事  實
一、丙○○於民國九十年六月二十九日因公共危險案件經本院判處拘役三十日，如易
    科罰金以三百元折算一日，九十年七月二十七日確定，於九十年八月三十日易科
    罰金執行完畢。丙○○為自行招募工人從事其向他人承包油漆工程之小承包商，
    係承包建築工地油漆工程為業之營業人（未設立公司行號），依法應繳納營業稅
    及營利事業所得稅，為納稅義務人，丙○○於民國八十四年間承包欣利油漆工程
    有限公司（址設台北縣新店市○○○路二五巷一八弄一一號一樓，以下簡稱欣利
    公司，登記負責人朱姜仔）在桃園縣平鎮市、中壢市境內之太子鎮、太子國寶、
    中壢市○○路工地、平鎮市○○路工地等工地之油漆工程，明知乙○○、鍾全仁
    、廖閱文、陳煥榮、曾富志等工人係其僱用在上開工地工作之工人，非受僱於欣
    利公司向欣利公司支領薪水，其中乙○○僅在其工地工作一、二個月左右，所支
    領之實際工資僅新台幣（下同）三萬餘元，因丙○○係以個人名義承包工程，於
    請領工程款時無法開立統一發票予欣利公司，致欣利公司因此未能取得此項統一
    發票為支出憑證，以扣抵該公司營業成本而受有損失，欣利公司之實際負責人甲○○明知公司上開工程款係依承攬契約給付丙○○，丙○○係從事營利事業之人
    ，依法就其營業行為及營利事業所得應繳納營業稅及營利事業所得稅，且明知欣
    利公司於其業務上有依規定填發扣繳暨免扣繳憑單及製作營利事業所得結算申報
    書等文書之義務，並分別寄發該扣繳暨免扣繳憑單給所得人及向稅捐稽徵機關申
    報，丙○○竟與欣利公司之實際負責人甲○○基於行使業務登載不文書、行使偽
    造私文書及以明知為不實之事項而填製會計憑證之犯意聯絡與行為分擔，於八十
    四年底、八十五年初，丙○○所承做之中壢市○○路太子鎮工地之油漆工程近尾
    聲時，丙○○將自己之身分證影本、印章及自鍾全仁、廖閱文、曾富志本人取得
    之鍾全仁、廖閱文、曾富志身分證影本及印章，與乙○○交付之陳煥榮、乙○○
    身分證影本、印章在上開工地交予欣利公司之某工頭轉交予甲○○，甲○○則於
    八十五初欣利公司申報營業稅及營利事業所得稅時，將上開自丙○○取得之丙○○、乙○○、鍾全仁、廖閱文、陳煥榮、曾富志六人之身分證影本及印章交予公
    司不知情之會計小姐填製丙○○、乙○○、鍾全仁、廖閱文、陳煥榮、曾富志六
    人受僱於欣利公司而支領八十四年度一月至十二月工資之薪（工）資表，並在上
    開各月份之薪（工）資表內蓋用丙○○、乙○○、鍾全仁、廖閱文、陳煥榮、曾
    富志之印章而製作完成丙○○等六人已於各該月份向欣利公司支領薪（工）資表
    上金額之薪資之不實事項之私文書，憑以列為「欣利公司」之薪資費用，而持向
    稅捐稽徵機關結算申報，且據以填製丙○○、乙○○、鍾全仁、廖閱文、陳煥榮
    、曾富志六人八十四年度之不實薪資所得扣繳暨免扣繳憑單後，在中壢市某工地
    交予丙○○轉交予乙○○、鍾全仁、廖閱文、陳煥榮、曾富志等人以行使之，致
    財政部台灣省北區國稅局無法依各列名受領人於申報八十四年度綜合所得稅時所
    繳驗之「所得扣繳憑單」上「扣繳單位」等相關欄位所載或「欣利公司」帳載內
    容，得知丙○○有發放薪資或領取工程款之情形並憑以查核勾稽丙○○於八十四
    年間之承攬營業行為及營業額，以徵繳其應繳納之營業稅及營利事業所得稅，足
    以生損害於乙○○及稅捐稽徵機關對於管理稅收稽徵核課之正確性，丙○○因而
    得逃漏其個人之營業稅及營利事業所得稅，嗣因乙○○收到財政部台灣省北區國
    稅局綜合所得稅核定通知書八十四年度申報核定書及八十四年度綜合所得稅核定
    稅額繳款書（未申報核定），向財政部台灣省北區國稅局中壢稽徵所檢舉並於九
    十年十一月十六日向台灣桃園地方法院檢察署申告因而查獲上情。
二、案經乙○○告訴由臺灣桃園地方法院檢察署檢察官偵查起訴。
        理  由
一、右揭事實已據被告丙○○迭於偵查及本院審理中供述綦詳，且據證人乙○○於偵
    查、證人甲○○於九十一年一月十八日偵查及九十一年七月二十二日本院調查審
    理中陳述甚詳，並有納稅義務人為乙○○之財政部臺灣省北區國稅局八十四年度
    綜合所得稅核定通知書、八十四年度綜合所得稅核定稅額繳款書（未申報核定）
    及欣利油漆工程有限公司八十四年一月至十二月之薪（工）資表十二紙（皆影本
    ）附卷足憑，是本件事證明確，被告犯行洵堪認定，應予依法論科。
二、按「各類所得扣繳暨免扣繳憑單」乃商業會計法第十五條第一款所規定之「原始
    憑證」，屬商業會計憑證之一種，經濟部經（八六）商字第八六二一０八０五號
    函釋甚明。查甲○○係「欣利公司」之實際負責人，有依據真實事項以造具會計
    憑證及記錄帳簿表冊之義務暨為該公司之薪資受領人填載所得扣繳憑單之業務，
    為從事於業務之人，其並無發放薪資予被告丙○○、告訴人乙○○及陳煥榮、鍾
    全仁、廖閱文、曾富志六人之事實，竟仍執不實之薪資發放事項填製原始憑證「
    欣利公司（八四）年度薪（工）資表」，列為「欣利公司」八十四年度之薪資費
    用，此部分核犯商業會計法第七十一條第一款之罪，另其將不實之薪資發放事項
    登載於業務上所作成之「所得扣繳憑單」再寄交各列名受領人加以行使部分，係
    犯刑法第二百十六條、第二百十五條之行使業務上登載不實文書罪，被告丙○○
    雖非「欣利公司」之負責人，登載「欣利公司（八四）年度薪（工）資表」及以
    「欣利公司」名義核發予丙○○、乙○○、鍾全仁、廖閱文、陳煥榮、曾富志「
    所得扣繳憑單」非其業務登載之文書，惟其與有此特定關係之甲○○，基於犯意
    連絡及行為分擔，共為商業會計法第七十一條第一款之罪及行使業務上登載不實
    文書罪，依刑法第三十一條第一項規定，此二罪仍應論以共同正犯，故核被告所
    為係犯刑法第二百十六條、第二百十條之行使偽造私文書罪，刑法第二百十六條
    、第二百十五條之行使業務登載不實文書罪、稅捐稽徵法第四十一條之納稅義務
    人，以詐術逃漏稅捐罪及商業會計法第七十一條第一款之填製不實會計憑證罪。
    查被告與證人甲○○利用不知情之第三人偽造告訴人乙○○、與丙○○、鍾全仁
    、廖閱文、陳煥榮、曾富志之八十四年度一月至十二月工資之薪（工）資表與填
    製乙○○六人八十四年度之不實薪資所得扣繳暨免扣繳憑單之行為，係屬於間接
    正犯（蓋被告於犯罪過程中，係居於支配性之地位），應負與直接正犯之同一責
    任；又被告盜用告訴人乙○○印章之行為，為其偽造私文書之部分、階段行為，
    組成其偽造私文書行為之一部，再被告與證人甲○○共同偽造私文書、製作業務
    登載不實文書後，復加以提出行使，偽造之低度行為應為行使之高度行為所吸收
    ，均不另論罪，被告與證人甲○○就前開行使偽造私文書罪，行使業務登載不實
    文書罪及填製不實會計憑證罪間有犯意聯絡與行為分擔，為共同正犯。又被告所
    為上開四罪間，有方法結果之牽連犯關係，應依刑法第五十五條之規定，從一重
    之刑法第二百十六條、第二百十條之行使偽造私文書罪處斷。又公訴人雖漏未就
    被告上開行使偽造私文書、以詐術逃漏稅捐及填製不實會計憑證犯行，據以起訴
    ，惟因此部分，與公訴人起訴並經本院判決有罪之部分（即刑法第二百十六條、
    第二百十五條之行使業務登載不實文書罪），有方法結果牽連犯之裁判上一罪之
    關係，故本院就此部分自得併予審理，併此敘明。又被告行為後，刑法第四十一
    條業於九十年一月四日修正，同年月十日經總統公布，已於同年月十二日生效，
    修正後之刑法第四十一條第一項前段規定：「犯最重本刑為五年以下有期徒刑以
    下之罪，而受六個月以下有期徒刑或拘役之宣告，因身體、教育、職業、家庭之
    關係或其他正當事由，執行顯有困難者，得以一元以上三元以下折算一日，易科
    罰金。」，而比較新舊法規定之結果，修正後規定有利於被告，自應依刑法第二
    條第一項前段之規定適用裁判時之刑法第四十一條第一項前段之規定。爰審酌被
    告之犯罪動機、目的、手段，及其品性、生活狀況、智識程度、犯罪所生危害，
    及犯罪後已坦承犯行，犯罪後態度尚稱良好等一切情狀，量處如主文所示之刑，
    並諭知易科罰金之折算標準，以資懲戒。末查被告未曾受有期徒刑以上刑之宣告
    ，有臺灣桃園地方法院檢察署刑案資料查註記錄表、臺灣高等法院檢察署刑案紀
    錄簡覆表及臺灣高等法院被告全國前案紀錄表足稽，其因一時失慮，致罹刑典，
    經此刑之宣告後，應知所警惕信無再犯之虞，本院認以暫不執行其刑為當，爰併
    以宣告緩刑三年，用啟自新。
據上論斷，應依刑事訴訟法第二百九十九條第一項前段，稅捐稽徵法第四十一條，商
業會計法第七十一條第一款，刑法第二條第一項前段、第二十八條、第三十一條第一
項、第二百十條、第二百十五條、第二百十六條、第五十五條、修正後第四十一條第
一項前段、第七十四條第一款，罰金罰鍰提高標準條例第一條前段、第二條，判決如
主文。
本案經檢察官羅秀蓮到庭執行職務。
中      華      民      國    九十一    年      八      月      五      日
                                臺灣桃園地方法院刑事第五庭
                                        法  官  林  婷  立
右正本證明與原本無異。
如不服本判決，應於判決送達後十日內向本院提出上訴狀( 應附繕本 )，上訴於臺灣
高等法院。
                                        書記官  陳  淑  芬
中      華      民      國    九十一    年      九      月      十八    日
附論罪科刑依據之法條：
刑法第二百十六條
行使第二百十條至第二百十五條之文書者，依偽造、變造文書或登載不實事項或使登
載不實事項之規定處斷。
刑法第二百十五條
從事業務之人，明知為不實之事項，而登載於其業務上作成之文書，足以生損害於公
眾或他人者，處三年以下有期徒刑、拘役或五百元以下罰金。
刑法第二百十條
偽造、變造私文書，足以生損害於公眾或他人者，處五年以下有期徒刑。
稅捐稽徵法第四十一條
納稅義務人以詐術或其他不正當方法逃漏稅者，處五年以下有期徒刑、拘或科或併科
新臺幣六萬元以下罰金。
商業會計法第七十一條第一款：
商業負責人、主辦及經辦會計人員或依法令受託代他人處理會計事務之人員有左列情
事之一者，處五年以下有期徒刑、拘役或科或併科新臺幣十五萬元以下罰金：
一、明知為不實之事項，而填製會計憑證或計入帳冊者。
